【裁判字號】    98,訴,2086
【裁判日期】    981231
【裁判案由】    違反毒品危害防制條例
【裁判全文】
臺灣彰化地方法院刑事判決              98年度訴字第2086號
公  訴  人  臺灣彰化地方法院檢察署檢察官
被      告  甲○○
上列被告因違反毒品危害防制條例案件，經檢察官提起公訴（98
年度毒偵字第2344號、第2377號），本院以簡式審判程序，判決
如下：
    主  文
甲○○施用第一級毒品，處有期徒刑捌月，扣案之海洛因參小包
（驗餘淨重共肆點柒肆陸公克）、甲基安非他命柒小包（毛重共
約參點貳陸參公克）及其上包裝袋均沒收銷燬；又施用第一級毒
品，處有期徒刑陸月，扣案之海洛因參小包（驗餘淨重共肆點柒
肆陸公克）及其上包裝袋均沒收銷燬；又施用第一級毒品，處有
期徒刑捌月，扣案之海洛因參小包（驗餘淨重共肆點柒肆陸公克
）、甲基安非他命柒小包（毛重共約參點貳陸參公克）及其上包
裝袋均沒收銷燬。應執行有期徒刑壹年貳月，扣案之海洛因參小
包（驗餘淨重共肆點柒肆陸公克）、甲基安非他命柒小包（毛重
共約參點貳陸參公克）及其上包裝袋均沒收銷燬。
    犯罪事實
一、甲○○於民國88年間因施用毒品案件，經本院裁定送觀察、
    勒戒後，於88年10月5 日執行完畢。再於89年間復因施用毒
    品案件，經本院裁定強制戒治，於89年8 月17日停止強制戒
    治處分執行出監，所餘戒治期間付保護管束，並於90年3 月
    1 日保護管束期滿未經撤銷視為執行完畢。詎仍不知悔改，
    復基於施用第一級、第二級毒品之犯意，而為下列犯行：
  (一)於98年9 月26日上午10時許，在其位於彰化縣彰化市○○路
    109 巷86號住所內，將第一級毒品海洛因及第二級毒品甲基
    安非他命混合置入玻璃球內燒烤，吸食其產生煙霧之方式，
    施用第一級毒品海洛因及第二級毒品甲基安非他命1 次。
  (二)於98年10月22日晚間8 時30分許，在其前揭住所內，以將第
    一級毒品海洛因摻水置入針筒，注射手臂之方式，施用第一
    級毒品海洛因1 次。
  (三)於98年10月22日晚間9 時許，在其前揭住所內，以將第一級
    毒品海洛因及第二級毒品安非他命混合置於玻璃球內，燒烤
    後吸食煙霧之方式，施用第一級毒品海洛因及第二級毒品安
    非他命1 次。嗣為警先於98年9 月28日因調查他案，通知其
    到場說明，採集尿液檢驗結果呈安非他命、甲基安非他命、
    嗎啡陽性反應；其後又於98年10月23日持搜索票搜索其前揭
    住所，並扣得第一級毒品海洛因3 小包（驗餘淨重共4.746
    公克）、第二級毒品甲基安非他命7 小包（毛重共約3.263
    公克），而悉上情。
二、案經彰化縣警察局北斗分局暨彰化分局報告臺灣彰化地方法
    院檢察署檢察官偵查起訴。
    理  由
一、按毒品危害防制條例於92年7 月9 日修正公布，自93年1 月
    9 日施行，其中第20條、第23條將施用毒品之刑事處遇程序
    ，區分為「初犯」及「5 年內再犯」、「5 年後再犯」。依
    其立法理由之說明：「初犯」，經觀察、勒戒或強制戒治後
    ，應為不起訴處分或不付審理之裁定；經觀察、勒戒或強制
    戒治執行完畢釋放後，「5 年內再犯」者，因其再犯率甚高
    ，原實施之觀察、勒戒及強制戒治既已無法收其實效，爰依
    法追訴或裁定交付審理。至於經觀察、勒戒或強制戒治執行
    完畢釋放後，「5 年後再犯」者，前所實施之觀察、勒戒或
    強制戒治已足以遮斷其施用毒品之毒癮，為期自新及協助其
    斷除毒癮，仍適用「初犯」規定，先經觀察、勒戒或強制戒
    治之程序。從而依修正後之規定，僅限於「初犯」及「5 年
    後再犯」2 種情形，始應先經觀察、勒戒或強制戒治程序。
    倘被告於5 年內已再犯，經依法追訴處罰，縱其第3 次（或
    第3 次以上）再度施用毒品之時間，在初犯經觀察、勒戒或
    強制戒治執行完畢釋放5 年以後，已不合於「5 年後再犯」
    之規定，且因已於「5 年內再犯」，顯見其再犯率甚高，原
    實施觀察、勒戒或強制戒治，已無法收其實效，即應依該條
    例第10條處罰，最高法院95年度第7 次刑事庭會議決議闡釋
    甚明。查本件被告於88年10月5 日觀察勒戒執行完畢後，竟
    仍於5 年內施用毒品，而經本院裁定強制戒治，有臺灣高等
    法院被告前案紀錄表在卷可稽，揆諸前開決議意旨，自應依
    法論科。又本件被告所犯為死刑、無期徒刑或最輕本刑為3
    年以上有期徒刑以外之罪，其於準備程序中就被訴事實為有
    罪之陳述，經法官告知簡式審判程序之旨，並聽取公訴人之
    意見後，本院合議庭依刑事訴訟法第273 條之1 第1 項規定
    ，裁定由受命法官獨任進行簡式審判程序，合先敘明。
二、訊據被告對上開犯行均坦承不諱，被告之尿液經具備鑑定尿
    液中毒品反應專業能力之詮昕科技股份有限公司以酵素免疫
    分析法初步檢驗，再以氣相層析質譜儀法確認檢驗，分別呈
    甲基安非他命、安非他命、嗎啡及甲基安非他命、安非他命
    、嗎啡、可待因陽性反應，有該公司98年10月8 日編號8A02
    0021號、98年11月3 日編號8A280002號濫用藥物尿液檢驗報
    告（分見彰化縣警察局北斗分局警卷第26頁、臺灣彰化地方
    法院檢察署98年度毒偵字第2377號卷宗第13頁）、彰化縣警
    察局北斗分局、彰化分局委託檢驗尿液代號與真實姓名對照
    認證單（分見彰化縣警察局北斗分局警卷第25頁、彰化縣警
    察局彰化分局警卷第6 頁）附卷可按。而人體施用第二級毒
    品安非他命，可於施用後1 至4 天內自尿液中檢出，人體施
    用第一級毒品海洛因後，可於2 至4 天內自尿液驗出嗎啡之
    醫學經驗，亦經行政院衛生署管制藥品管理局91年10月3 日
    管檢字第110436號函文釋示明確。扣案之白色粉末3 包經具
    備檢驗毒品成分專業能力之行政院衛生署草屯療養院以化學
    呈色法及氣相層析質譜儀法鑑定後，確認係第一級毒品海洛
    因，有該院98年11月3 日草療鑑字第0981100008號鑑定書在
    卷足憑（見同上偵卷第14頁）。扣案之結晶體7 包警方以初
    步測試包檢測，有安非他命反應，有扣押物照片附卷可按（
    見彰化縣警察局彰化分局警卷第14頁），參以被告自承扣案
    之甲基安非他命7 包（毛重共約3.263 公克）係其於查獲前
    所施用剩餘的（見本院卷第22頁），而被告之尿液經檢出甲
    基安非他命成分已如前述，足認扣案之結晶體7 包確係甲基
    安非他命無訛，足證被告出於任意性之自白與事實相符，本
    件事證明確，被告犯行已堪認定。
三、核被告所為，係犯毒品危害防制條例第10條第1 項之施用第
    一級毒品罪及同條第2 項之施用第二級毒品罪。其持有毒品
    之低度行為應為施用毒品之高度行為所吸收，不另論罪。被
    告所犯如犯罪事實欄(一)(三)所示之犯行，同時施用第一級、第
    二級毒品，為想像競合，應從一重之施用第一級毒品罪處斷
    。被告所犯上開3 罪間，犯意各別，行為互殊，應予分論併
    罰。公訴意旨雖認犯罪事實欄(二)(三)部分係基於同一施用毒品
    之決意所為，屬接續犯，然此2 次犯行施用之方式及施用毒
    品種類均不同，難認係基於同一決意接續而為，附此敘明。
    爰審酌被告施用毒品，強制戒治後猶不知悔悟，犯後坦承犯
    行態度良好及其犯罪之動機、目的、所生身心之危害等一切
    情狀，分別量處如主文所示之刑，並定其應執行之刑。扣案
    之海洛因3 小包（驗餘淨重共4.746 公克）、甲基安非他命
    7 小包（毛重共約3.263 公克），分別為毒品危害防制條例
    所定之第一級、第二級毒品，均應依該條例第18條第1 項前
    段沒收銷燬之。扣案毒品之外包裝已用於包裹上開毒品，難
    以與毒品完全析離，應一併沒收銷燬之。
據上論斷，應依刑事訴訟法第273 條之1 第1 項、第299 條第1
項前段，毒品危害防制條例第10條第1 項、第2 項、第18條第1
項前段，刑法第11條前段、第55條、第51條第5 款，判決如主文
。
本案經檢察官賴志盛到庭執行職務。
中    華    民    國    98    年    12    月    31    日
                  刑事第五庭    法  官  王奕勛
以上正本證明與原本無異。
如不服本判決應於收受判決後10日內向本院提出上訴書狀，並應
敘述具體理由；其未敘述上訴理由者，應於上訴期間屆滿後20日
內向本院補提理由書（均須按他造當事人之人數附繕本）「切勿
逕送上級法院」。
中    華    民    國    98    年    12    月    31    日
                                書記官  戴國安
附錄本案判決論罪科刑法條：
毒品危害防制條例第10條
施用第一級毒品者，處 6 月以上 5 年以下有期徒刑。
施用第二級毒品者，處 3 年以下有期徒刑。

司法院資訊處製作；財團法人民間司法改革基金會備份。
